臺灣雲林地方法院民事裁定
111年度簡字第120號
原      告  蕭焱宬  
            蕭丞芳  

兼上二人
法定代理人  蕭志淜  
原      告  張森永  
            陳麗卿  
共      同
訴訟代理人  劉烱意律師
共      同
複 代理 人  歐陽圓圓律師
上列原告與被告林明昶等間請求損害賠償（交通）事件，原告提
起刑事附帶民事訴訟，經本院刑事庭裁定（111年度交重附民字
第12號）移送前來，本院裁定如下：
    主  文
一、原告蕭焱宬應於本裁定送達後10日內，補繳裁判費新臺幣25
    ,354元，逾期未補正，即駁回原告蕭焱宬對被告國地水泥工
    業股份有限公司之訴。
二、原告蕭丞芳應於本裁定送達後10日內，補繳裁判費新臺幣26
    ,938元，逾期未補正，即駁回原告蕭丞芳對被告國地水泥工
    業股份有限公司之訴。
三、原告蕭志淜應於本裁定送達後10日內，補繳裁判費新臺幣40
    ,204元，逾期未補正，即駁回原告蕭志淜對被告國地水泥工
    業股份有限公司之訴。
四、原告張森永應於本裁定送達後10日內，補繳裁判費新臺幣30
    ,304元，逾期未補正，即駁回原告張森永對被告國地水泥工
    業股份有限公司之訴。
五、原告陳麗卿應於本裁定送達後10日內，補繳裁判費新臺幣31
    ,789元，逾期未補正，即駁回原告陳麗卿對被告國地水泥工
    業股份有限公司之訴。
六、原告陳麗卿應於本裁定送達後10日內，補繳裁判費新臺幣6,
    280元，逾期未補正，即駁回原告陳麗卿對被告林明昶、國
    地水泥工業有限公司有關汽車毀損部分之訴。　　　　　　
    理  由
一、按提起民事訴訟，應依民事訴訟法第77條之13規定繳納裁判
    費，此為法定必須具備之程式。原告之訴有起訴不合程式或
    不備其他要件之情形，依其情形可以補正，經審判長定期間
    命其補正而不補正者，法院應裁定駁回之，民事訴訟法第24
    9第1項第6款定有明文。又因犯罪而受損害之人，於刑事訴
    訟程序得附帶提起民事訴訟，對於被告及依民法負賠償責任
    之人，請求回復其損害，刑事訴訟法第487條第1項定有明文
    。由是而論，附帶民事訴訟之對象，除刑事被告外，固及於
    依民法應負賠償責任之人，惟附帶民事訴訟之原告所主張之
    共同加害人，必以在刑事訴訟程序中經認定係共同侵權行為
    之人或依民法第187條第1項、第188條第1項等規定應負連帶
    損害賠償責任之人，始得謂為依民法負損害賠償之人，否則
    對之提起附帶民事訴訟，即難謂為合法（最高法院108年度
    台抗字第753號裁定意旨參照）。換言之，附帶民事訴訟之
    提起，必以刑事訴訟程序之存在為前提，若刑事訴訟未經提
    起公訴或自訴，或非刑事訴訟程序認定之犯罪事實侵害其私
    權，縱因同一事故而受有損害，亦不得對於應負賠償責任之
    人，提起附帶民事訴訟。再刑事附帶民事訴訟，經刑事庭依
    刑事訴訟法第504條第1項規定裁定移送於同院民事庭後，民
    事庭如認其不符同法第487條第1項規定之要件時，應許原告
    得繳納裁判費，以補正起訴程式之欠缺（最高法院108年度
    台抗大字第953號裁定意旨參照）。
二、本件原告於本院111年度交簡字第40號（即本院111年度交訴
    字第32號）刑事案件言詞辯論終結前，具狀提起刑事附帶民
    事訴訟，依其訴之聲明係請求：㈠被告林明昶、國地水泥工
    業股份有限公司(下稱國地公司)應連帶給付原告蕭志淜新臺
    幣（下同）3,952,364元及法定遲延利息；㈡被告林明昶、國
    地公司應連帶給付原告蕭焱宬2,458,584元及法定遲延利息
    ；㈢被告林明昶、國地公司應連帶給付原告蕭丞芳2,616,972
    元及法定遲延利息；㈣被告林明昶、國地公司應連帶給付原
    告張森永2,956,061元及法定遲延利息；㈤被告林明昶、國地
    公司應連帶給付原告陳麗卿3,687,514元（其中578,000元為
    車損）及法定遲延利息。經查：
　㈠本件被告林明昶所犯者為過失致死罪，而刑法之毀損罪不處
    罰過失犯，本院刑事庭所為判決亦未認定被告林明昶另成立
    毀損罪，原告陳麗卿因本件車禍所致財物(即原告陳麗卿所
    有之車號：000-0000自用小客車)毀損損害之訴訟標的價額
    經核定為578,000元，非屬因被告林明昶之過失致死犯行所
    生，原告陳麗卿對被告林明昶、國地公司就前揭訴之聲明第
    ㈤項中關於上開自用小客車578,000元部分之請求，仍有繳納
    裁判費之義務，此部分應補繳裁判費6,280元。茲命原告於1
    0日內悉數補繳，逾期未繳，即駁回原告陳麗卿對被告林明
    昶、國地公司此部分之訴。
　㈡原告就訴之聲明第㈠至㈤項請求被告國地公司應連帶負損害賠
    償責任，然檢視本院111年度交簡字第40號刑事判決書所載
    ：「林明昶於民國110年11月1日13時30分許，駕駛車牌號碼
    00-000號自用大貨車，沿雲林縣東勢鄉龍潭村和平路由北往
    南方向直行，行經至雲林縣○○鄉○○村○○路0000號旁路口時，
    本應注意行經無號誌交岔路口，左方車應暫停讓右方車先行
    ，而依當時天候晴、日間自然光線、柏油路面乾燥無缺陷、
    無障礙物、雖有樹木或農作物影響視距，然並無不能注意之
    情事，仍疏未暫停讓右方車先行，貿然往前方行駛。適張馨
    文駕駛車牌號碼000-0000號自用小客車搭載蕭志淜，沿雲林
    縣東勢鄉龍潭村和平路由西往東方向直行至同一路口，亦疏
    未減速慢行，作隨時停車之準備，自用大貨車之車頭撞擊自
    用小客車左前側致張馨文受困車內，經消防隊員協助將張馨
    文脫困並送往中國醫藥大學北港附設醫院急救，仍因胸腹部
    外傷、腹內出血併出血性休克、頭部外傷、左頭皮撕裂傷約
    12公分、右側肱骨骨折等傷害，於同日15時54分宣告死亡，
    乘客蕭志淜則因上開車禍事故受有頭部外傷、前額挫擦傷、
    腹壁挫傷、右手擦傷等傷害。」等事實，並未認定被告林明
    昶係受僱於被告國地公司，有上開刑事判決在卷可參。依此
    ，被告國地公司既非上開刑事案件之被告，該刑事判決亦未
    認定被告國地公司係共同侵權行為之加害人，或係依民法第
    187條第1項、第188條第1項應負連帶賠償責任之人，自不得
    對之提起附帶民事訴訟，原告對被告國地公司提起刑事附帶
    民事訴訟並不合法，惟依前揭規定及說明，原告仍得以繳納
    裁判費之方式，補正前開起訴程式之欠缺。故核原告蕭志淜
    、蕭焱宬、蕭丞芳、張森永對被告國地公司之訴訟標的金額
    各為3,952,364元、2,458,584元、2,616,972元、2,956,061
    元，分別各應徵收裁判費40,204元、25,354元、26,938元、
    30,304元。而原告陳麗卿除關於車損部分對被告國地公司之
    訴訟標的價額經核定為578,000元，應徵收裁判費6,280元外
    ，其餘請求為3,109,514元(計算式：3,687,514－578,000＝3,
    109,514)，應補繳裁判費31,789元。茲命原告於10日內悉數
    補繳，逾期未繳，即駁回原告對被告國地公司之訴。　
中　　華　　民　　國　　111 　年　　10　　月　　24　　日
                  民事第二庭    法  官  黃偉銘
以上正本係照原本作成。
如不服本裁定關於核定訴訟標的價額部分，應於送達後10日內向
本院提出抗告狀，並繳納抗告費新臺幣1,000 元；其餘關於命補
繳裁判費部分，不得抗告。
中　　華　　民　　國　　111 　年　　10　　月　　24　　日

                                書記官  鄭蕉杏